【裁判字號】    97,交易,163
【裁判日期】    970725
【裁判案由】    過失致死
【裁判全文】
臺灣士林地方法院刑事判決             97年度交易字第163號
公  訴  人  臺灣士林地方法院檢察署檢察官
被      告  甲○○
上列被告因過失致死案件，經檢察官聲請以簡易決處刑（96年度
偵字第13173 、15338 號），本院士林簡易庭認不宜以簡易判決
處刑（97年度士交簡字第511 號），移由本院依通常程序審理（
97年度交易字第163 號），被告於於準備程序中就被訴之事實為
有罪之陳述，經本院當庭裁定進行簡式審判程序審理，並判決如
下：
    主  文
甲○○因過失致人於死，處有期徒刑捌月。
    事  實
一、甲○○於民國96年10月16日5 時45分許，並無駕駛執照，竟
    乃騎乘車牌號碼BAL-7 59號重型機車，沿臺北市大同區○○
    ○路西向東方向行駛，行至臺北市大同區○○○路與太原路
    口時，本應注意車前狀況並隨時採取必要之安全措施、且行
    經行人穿越道，遇有行人穿越時，無論有無交通指揮人員指
    揮或號誌指示，均應暫停讓行人先行通過，以避免發生危險
    ，而依當時並無任何不能注意之情形，竟疏未注意及此，仍
    貿然以時速50公里左右之速度行進，不慎擦撞沿行人穿越道
    橫越太原路之行人葉綢，致葉綢當場倒地並受有顱骨骨折、
    併硬腦膜下出血、左小腿脛骨與腓骨幹之開放性骨之傷害，
    經送馬偕醫院救治，延至同日16時25分許因顱內出血不治在
    該院死亡。甲○○於肇事後，打電話報警，並留於現場，於
    處理之警員到場時坦承其為肇事人，並願接受裁判。
二、案經葉綢之女乙○○○訴由臺北市政府警察局大同分局報告
    臺灣士林地方法院檢察署檢察官偵查起訴。
    理  由
一、本件被告甲○○所犯非死刑、無期徒刑或最輕本刑有期徒刑
    3 年以上之罪，亦非高等法院管轄第一審案件，且於準備程
    序進行中，被告先就被訴事實為有罪之陳述，經告知被告簡
    式審判程序之旨，並聽取檢察官、被告之意見後，本院裁定
    進行簡式審判程序，是本件之證據調查，依刑事訴訟法第
    273 條之2 規定，不受同法第159 條第1 項、第161 條之2
    、第161 條之3 、第163 條之1 及第164 條至第170 條規定
    之限制，合先敘明。
二、上揭事實業據被告甲○○於警詢、偵查中及本院審理時坦承
    不諱，復有道路交通事故現場圖、道路交通事故調查報告表
     (一)、(二)、現場及車損照片18張、道路交通事故補充資
    料表、道路交通事故談話紀錄表、臺灣士林地方法院檢察署
    檢察官勘驗筆錄、驗斷書、相驗照片、相驗屍體證明書可佐
    。
三、被告因交通事件違規，未繳罰鍰，被易處逕行註銷機車駕駛
    執照在案，註銷機車駕駛執照之期間自95年5 月10日至96
    年5 月9 日，亦有台北市交通事件裁決所97年6 月18日北市
    裁三字第09737227800 號函可據。然駕駛執照經註銷者，若
    非經重新考領駕駛執照，並不具有恢復駕駛執照，依道路交
    通管理處罰條例第67條第3 項、第5 項亦分別定有：汽車駕
    駛人，曾依本條例其他各條規定吊銷駕駛執照者，一年內不
    得考領駕駛執照。前4 項不得考領駕駛執照規定，於汽車駕
    駛人係無駕駛執照駕車者，亦適用之可稽。而本案之被告肇
    事期日為96年10月16日，雖在該所處分之期間之外，惟被告
    並未再重新考領有駕駛執照，亦有台北市監理處97年5 月9
    日北市監二字第09761202300 號函可據。從而被告無駕駛執
    照駕車肇事之事實亦堪認定。
四、汽車行經行人穿越道，遇有行人穿越時，無論有無交通指揮
    人員指揮或號誌指示，均應暫停讓行人先行通過。汽車行駛
    時，駕駛人應注意車前狀況及兩車併行之間隔，並隨時採取
    必要之安全措施。道路交通安全規則第103 條第2 項、第94
    條第3 項分別定有明文。再依同規則第2 條第1 項第1 款所
    定汽車：指在道路上不依軌道或電力架線而以原動機行駛之
    車輛（包括機器腳踏車）。被告曾領有駕駛執照（駕照被註
    銷前）之人，對上開規定應知之甚詳，竟未注意車前狀況，
    未暫停讓被害人葉綢先行以致肇事，致被害人死亡，其有疏
    失甚明。臺北市車輛行車事故鑑定委員會97年1 月3 日北鑑
    審字第0963046770 0號函附鑑定意見書，亦認被告行經行人
    穿越道未暫停讓行人先行，為肇事之主因，亦同此認定。則
    其疏失與被害人之死亡間即具有相當因果關係，其有過失責
    任甚明。本件事證明確，被告犯行洵堪認定，應依法論科。
    （至該鑑定報告認被害人有涉嫌不依號誌指示穿越道路云云
    ，惟此部分並無證據足佐，詳如下述。）
五、另告訴人或其代理人質疑：
(一)、質疑被告當時之時速並非50公里云云，並舉被告所駕駛之機
    車車頭嚴重受損及被害人顱骨骨折、併併硬腦膜下出血、左
    小腿脛骨與腓骨幹之開放性骨折之傷害，且肇事現場並無煞
    車痕跡云云，因認被告之車速應高於60公里云云。惟被告於
    警詢中即供述，當時天色昏暗，見被害人時已煞車不及等情
    ，固無煞車痕，亦屬當然；尚不得因無煞車痕即認被告之時
    速高於60公里；在無其他較客觀之計速表或計速紀錄可佐證
    ，或有證人親見被告當時之車速下，亦不能以車頭受損嚴重
    或被害人多處骨折而即推論被告騎乘機車之車速高於60公里
    ；辜不論被害人係80餘歲之老者，任何人為車速50公里之車
    速下碰撞，皆有可能導致顱骨、左小腿脛骨、腓骨骨折、硬
    腦膜下出血之傷害；從而告訴人就本案上開之質疑而認被告
    有騎乘機車時速高過60公里云云，均乏事證足佐，難為被告
    不利之推論，附此敘明。
(二)、又質疑被告行駛肇事路口確有闖紅燈之情事：並舉證人丙○
    ○在案發現場附近走到被告肇事地，再抬頭看燈號顯示之時
    間來推論，被告有闖紅燈云云。惟台北市交通事故鑑定委員
    會卻認定：葉綢涉嫌不依號誌指示穿越道路為肇事次因云云
    。經查：證人丙○○證述：96年10月16日上午5 時許，其在
    太原路上掃地，離南京西路很近，我往路口方向掃去，我聽
    到撞擊聲就轉過頭去看，看到一台機車翻滾，我走過去看，
    看到一名婦人倒在地上，我抬頭看太原路是紅燈，南京西路
    是綠燈。（見96年度相字第647 號卷第42頁反面）上揭丙○
    ○之證詞，上開鑑定會係直接援用，而認定係被害人闖紅燈
    ；，而告訴代理人則以丙○○係從太原路走到與南京西路之
    交岔路口，抬頭看號誌來推論肇事時，被告有闖紅燈。惟丙
    ○○並非在肇事路口親身目擊被告之肇事經過則係可確定之
    事，而係聽到撞擊聲音才有行動，則丙○○到底係一聽到聲
    音亦抬頭看燈號標誌或走到該交岔路口再抬頭看號誌亦有不
    明？況亦有可能丙○○於聽到撞擊聲後即抬頭看號誌，此時
    是否即可以該證人之證詞即謂，被害人闖紅燈？然該號誌在
    丙○○抬頭轉眼瞬間亦有可能變換，從而在無目擊被告肇事
    之證人情況下，即難以證人丙○○之證詞即推認被告有闖紅
    燈或被害人有闖紅燈之情節；況且公訴人亦未起訴被告有闖
    紅燈之情，此部分告訴人之質疑尚難認定，均附此敘明。
六、核被告甲○○所為，係犯刑法第276 條第1 項之因過失致人
    於死罪。被告駕車行經行人穿越道不依規定讓行人優先通行
    ，且未有駕駛執照駕車，因而肇事致被害人死亡，應依道路
    交通管理處罰條例第86條第1 項規定加重其刑。被告於肇事
    後，打電話報警，並留於現場，於處理之警員到場時坦承其
    為肇事人，並願接受裁判。業經被告供明，且有自首情形紀
    錄表可佐，爰依刑法第62條前段之規定減輕其刑，並先加後
    減之。至於告訴人質疑，被告當時亦有受傷，且非其親自報
    案云云，惟依丙○○所證，被告於肇事後，走向被害人查看
    被害人之傷勢，並打電話等情，且稽以自首情形紀錄表，亦
    勾稽被告留於肇事現場，並向到場之處理警員陳明其為肇事
    人等情，被告有自首之適用無訛。至於告訴代理人舉本院95
    年度交易字第713 號判決認該案之被告亦無自首之情況。惟
    該案係案發於派出所前之道路，而該名員警適巧值班於當日
    之清晨在該派出所之樓上窗戶，親眼目擊到該案之被告肇事
    情況；然本案警員係經被告及丙○○打電話報案經通知後始
    到現場處理，與該案之情況，當屬不同，即難比附援引，認
    被告在本案未有自首之適用，此部分告訴代理人所陳尚有誤
    解。爰審酌被告並無前案之犯罪紀錄，有台灣高等法院前案
    紀錄表可考，素行尚佳，其疏失之情節，犯後坦承犯行，態
    度尚佳，惟尚未能與被害人之家屬達成民事和解，賠償其損
    害等一切情狀，量處如主文所示之刑。
據上論斷，應依刑事訴訟法第452 條、第273 條之1 第1 項、第
299 條第1 項前段，刑法第276 條第1 項、第62條前段，道路交
通管理處罰條例第86條第1 項，刑法施行法第1 之1 條第1 項、
第2 項前段，判決如主文。
本案經檢察官洪三峰到庭執行職務。
中    華    民    國    97    年    7     月    25    日
                  刑事第七庭法  官  林秀鳳
以上正本證明與原本無異
如不服本判決，應於判決送達後10日內向本院提出上訴狀，上訴
狀並應敘明上訴理由。
                            書記官  陳佳伶
中    華    民    國    97    年    7     月    25    日
附錄論罪科刑法條全文：
中華民國刑法第276條
因過失致人於死者，處二年以下有期徒刑、拘役或二千元以下罰
金。
從事業務之人，因業務上之過失犯前項之罪者，處五年以下有期
徒刑或拘役，得併科三千元以下罰金。


司法院資訊處製作；財團法人民間司法改革基金會備份。
